【裁判字號】    95,交聲,546
【裁判日期】    951018
【裁判案由】    聲明異議
【裁判全文】
臺灣高雄地方法院交通事件裁定         95年度交聲字第546號
原處分機關  交通部公路總局屏東監理站
異  議  人
即受處分人  甲○○
上列異議人即受處分人因違反道路交通管理處罰條例案件，對於
高雄市交通事件裁決中心於民國95年6 月21日所為之處分（原處
分案號：高市府交裁字第32-B00000000號），聲明異議，本院裁
定如下：
    主  文
原處分撤銷。
甲○○不罰。
    理  由
一、按法院受理交通事件，準用刑事訴訟法之規定，道路交通管
    理處罰條例第89條前段定有明文，是刑事訴訟法第154 條第
    2 項「犯罪事實應依證據認定之，無證據不得認定犯罪事實
    」之規定及最高法院40年台上字第86號判例所揭示「事實之
    認定，應憑證據，如未能發現相當證據，或證據不足以證明
    ，自不能以推測或擬制之方法，為裁判基礎」之旨，於法院
    審理行為人違反道路交通管理處罰條例案件時，自有其適用
    。
二、本件原處分機關認異議人即受處分人甲○○於民國95年4 月
    27日晚上10時50分許，駕駛車牌號碼YDC-373 號機車搭載其
    朋友乙○○，沿高雄市○○路南往北方向行駛至該道路之新
    田路、五福路段時，駛入快車道上蛇行疾駛，經當時在五福
    路口執行勤務之員警發覺而攔檢未停，值勤員警即自後追趕
    ，行至中山路與玉竹一街口時，始為警攔下，並以其在道路
    上蛇行駕車，依道路交通管理處罰條例第43條第1 項第1款
    規定製單舉發，乃據此於95年6 月6 日裁決受處分人罰鍰新
    台幣（下同）12000 元，並依同條例第63條第1 項既違規點
    數共3 點。
三、異議人甲○○於本院調查時固不否認於上開時、地有違規駛
    入快車道之事實，惟堅決否認有何蛇行之危險駕駛行為，辯
    稱：當天是護欄裡面的機車道正在施工，而且視線不良，所
    以很多機車駕駛人沒有走慢車道，都是直接走汽車行駛的快
    車道，因為紐澤西護欄設置不當，我才會這樣走，我不是故
    意要闖快車道，當時簽下罰單的時候我沒有看到處罰條文，
    所以我才簽下那張罰單，當初我以為罰單只是要開我誤闖快
    車道的法條，我沒有蛇行駕車等語。經查：
（一）本件異議人於上開時、地駕車行經中山路之五福、新田路
      段時違規駛入快車道一節，業經受處分人自承在卷，嗣其
      遭警攔檢取締，以受處分人「在道路上蛇行」為由而開單
      舉發，並經交通部公路總局屏東監理站依道路交通管理處
      罰條例第43條第1 項第1 款，裁決受處分人罰鍰12000 元
      並記違規點數3 點等情，則有高雄市政府警察局舉發違反
      道路交通管理事件通知單、高雄市政府警察局新興分局高
      市警新分六字第0950012757號書函及交通部公路總局屏東
      監理站屏監違字第裁32-B00000000號違反道路交通管理事
      件裁決書各1 份在卷可稽。
（二）關於受處分人違規駛入快車道之路段施工情形，據證人乙
      ○○證稱：「（問：該路段是自何路段開始以紐澤西護欄
      區○○○道與快車道？）我記得是在新田、五福路那邊會
      區分的比較清楚。我們本來由南往北方向，從小港那邊過
      來，就一直開始行駛機慢車道，但是我們是在新田路的時
      候才誤騎到快車道。」「（問：當時為何會誤騎至快車道
      ？）因為施工不良，而且也沒有閃燈，我們是跟著其他騎
      士跟著騎的，因為那時候我們要停紅綠燈後，就跟著前面
      的騎士往前騎。」等語；此與證人即開單舉發員警顏誌宏
      到庭結證：「該路段常常因為施工，所以位置會有所異動
      。有時候我們巡邏的時候，可能上午是這樣，下午又變樣
      了，有時候我們也會搞混。但當時路段確實有在施工。」
      「（問：中山路上於新田路與五福路段，道路當時是否有
      縮減？）應該有，因為當時有施工。」「（問：當時中山
      路上五福路到新田路段道路施工情形，是否曾經有機車道
      完全被封鎖的情形？）有。現在就有了。」等語大致相合
      。且細觀異議人所提出違規現場路段之照片，顯示該路段
      確有封閉之情形，而慢車道未封閉時，係以紐澤西護欄區
      ○○○○道，然未有明確之交通標示，且區隔難謂明顯，
      其中有快車道與機慢車道同時有機車行駛之情形。又該路
      口「高雄市政府工務局下水道工程處工程告示牌」關於施
      工期間欄明確記載「施工期間：240 天，自94年12月20日
      至95年10月30日」，係涵蓋本件違規行為之時間。準此以
      言，該路段確實處於施工期間，慢車道有時封閉有時開放
      ，且開放時其區隔之標示尚非明顯清楚等情，應堪認定。
      是異議人辯稱係誤闖快車道等語，即不能排除其可能性，
      所辯非無可採。
（三）按汽車駕駛人，駕駛汽車在道路上蛇行，或以其他危險方
      式駕車者，處新台幣6000以上24000 元以下罰鍰，並當場
      禁止其駕駛，吊扣車輛牌照3 個月，並記違規點數3 點，
      道路交通管理處罰條例第43條第1 項第1 款、第4 項、第
      63條第1項 第3 款定有明文。而道路交通安全管理處罰條
      例中之汽車，包括機器腳踏車（即俗稱之機車）在內，同
      條例第3 條第8 款亦規定明確。次按上開所謂「在道路上
      蛇行」，為「其他危險方式駕車」之例示規定，立法意旨
      係在規範、禁止各種道路上之危險駕車行為，以保護所有
      道路使用者之行車及人身安全，故「蛇行」一詞，自應參
      酌上開立法體例及立法意旨，解釋為：汽車駕駛人在道路
      上違規故意不依車道行駛而任意左右轉彎，致生危害於公
      眾行車或人身安全之危險駕車行為。查本件異議人既有誤
      闖快車道之可能，則其在快車道上駕駛機車之行為本身，
      自非故意而為，至其是否另有如原裁決書所述之「蛇行」
      駕駛之情，依顏誌宏警員證稱：「我當時在中山路與五福
      路口，在舊大統百貨那邊坐在機車上巡邏，看到一部機車
      蛇行從中山路南向北行駛，異議人在中山路與五福路口，
      應該是為了閃避汽車道上面的車子，所以從汽車的左側斜
      向衝出，所以他有蛇行，我只有看到這次。」等語觀之，
      異議人之「蛇行」行為係「自汽車道斜向衝出」，然異議
      人既係誤闖而行駛於快車道，駛至五福路口時，自須由快
      車道斜向駛入中山路上之慢車道，況該行為僅有1 次，亦
      核與上述構成「蛇行」駕駛之解釋不合。
四、綜上所述，異議人雖有駕駛機車行駛於快車道，然尚難認係
    恣意而為，且依卷附證據及證人到庭證述結果，亦難認其駕
    駛行為已符合「蛇行」之危險駕車要件，揆諸前引法文及判
    例意旨，原處分機關遽對受處分人為上開裁決，尚非允當，
    受處分人提起本件異議為有理由，應將原處分撤銷，改諭知
    受處分人不罰，以資適法。
五、據上論斷，應依道路交通案件處理辦法第20條前段，裁定如
    主文。
中    華    民    國    95    年    10    月    18    日
                  交通法庭    法  官  李嘉益
以上正本證明與原本無異。
如不服本裁定，應於收受送達後5 日內向本院提出抗告狀。
中    華    民    國    95    年    10    月    18    日
                              書記官  郭南宏


司法院資訊處製作；財團法人民間司法改革基金會備份。
